臺灣士林地方法院交通事件裁定　　　　100年度交聲字第454號
原處分機關　臺北市交通事件裁決所
異　議　人
即受處分人　滕培毅
上列異議人即受處分人因違反道路交通管理處罰條例案件，對於
臺北市交通事件裁決所於民國100 年5 月17日所為之處分（北市
裁罰字第裁22-P00000000號）不服，聲明異議，本院裁定如下：
    主  文
原處分撤銷。
滕培毅不罰。
    理  由
一、按法院受理交通事件，準用刑事訴訟法之規定，道路交通管
    理處罰條例第89條前段定有明文，是最高法院76年台上字第
    4986號判例所揭「認定犯罪事實所憑之證據，雖不以直接證
    據為限，間接證據亦包括在內；然而無論直接或間接證據，
    其為訴訟上之證明，須於通常一般之人均不致有所懷疑，而
    得確信其為真實之程度者，始得據為有罪之認定，倘其證明
    尚未達到此一程度，而有合理之懷疑存在以致事實審法院無
    從取得有罪之確信時，即應由法院為諭知被告無罪之判決」
    之意旨，於法院審理行為人違反道路交通管理處罰條例案件
    時，自當有其適用。易言之，法院於審理行為人違反道路交
    通管理處罰條例案件，當踐行完畢調查證據之程序後，為事
    實之認定時，如就原處分機關所認定之行為人違規事實仍有
    合理之訴訟上懷疑，而無法百分之百確信行為人確有該當於
    道路交通管理處罰條例各該處罰條文之構成要件事實時，即
    應依訴訟上對待證事實「倘有懷疑，則從被告之利益作解釋
    」之證據法則，作對受處分人有利之認定。
二、原處分意旨略以：異議人即受處分人滕培毅於民國100 年4
    月18日下午4 時58分許，騎乘車牌號碼811-CVK 號普通重型
    機車，行經花蓮市○○路555 號前，為花蓮縣警察局交通警
    察隊員警攔停舉發「拆除消音器行駛道路」之違規，爰依道
    路交通管理處罰條例第43條第1 項第3 款之規定，裁處罰鍰
    新臺幣（下同）6,000 元，並依同條例第63條第1 項第3 款
    （裁決書漏引第63條第1 項第3 款）規定，記違規點數3 點
    ，及依同條例第43條第5 項（裁決書漏引第43條第5 項）規
    定施以道路交通安全講習等語。
三、異議意旨略以：異議人於100 年4 月18日下午4 時58分許，
    騎乘車號811-CVK 號普通重機車，在花蓮市○○路555 號前
    ，為在場執勤之花蓮縣警察局交通警察隊員警發現後予以攔
    停，並依違反道路交通管理條例第43條第1 項第3 款規定舉
    發，惟員警現場並無以儀器設備檢測機車排氣管所產生音量
    是否已逾規範之噪音標準，僅憑其個人臆測，遽認異議人有
    「駕駛汽車，拆除消音器造成噪音」之違規，為此異議，請
    求撤銷原處分等語。
四、經查：
  (一)證人即查獲本件違規之花蓮縣警察局交通警察隊員警白介山
    到庭證稱：伊於100 年4 月18日下午4 時58分許，在花蓮市
    ○○路555 號前，因異議人所騎乘機車之聲音較一般機車大
    聲，故將異議人攔檢，伊也有將警棍伸長插入機車排氣管中
    ，確認並未裝設消音器，並拍攝照片為證等語（見本院卷第
    21頁背面），並有現場取締照片3 紙在卷可憑（見本院卷第
    12頁），是異議人所騎乘之機車排氣管內並未裝置消音器之
    事實，應甚明確。
  (二)然按汽車駕駛人，駕駛汽車拆除消音器，或以其他方式造成
    噪音，處6,000 元以上24,000元以下罰鍰，並記違規點數3
    點，及施以道路交通安全講習，道路交通管理處罰條例第43
    條第1 項第3 款、第5 項、第63條第1 項第3 款，分別定有
    明文。本條需係汽車駕駛人有拆除汽車消音器或以其他方式
    造成噪音之情形，始符合該條之處罰要件。亦即必須車輛完
    全無任何消音設備，並且已經造成超過符合噪音管制標準之
    噪音兩項要件。然有關「噪音」之認定為何，參以依噪音管
    制法第11條第1 項規定，機動車輛、民用航空器所發出之聲
    音，不得超過機動車輛、民用航空器噪音管制標準。而依噪
    音管制法第11條第3 項規定所訂定之「機動車輛噪音管制標
    準」，噪音分為1.加速噪音標準值：指車輛於一定路程、一
    定檔位行駛狀態下，測出之加速噪音量。2.原地噪音標準值
    ：指車於原地在一定引擎轉速下，測出之原地噪音量。同法
    規第3 條更規定「機動車輛噪音管制標準值」，該標準表分
    為1.新車型審驗及新車檢驗之加速噪音標準值、原地噪音標
    準值及2.使用中車輛檢驗原地噪音標準值。故就是否構成噪
    音，自應依前開之「機動車輛噪音管制標準」作為審認之依
    據，方屬有據，絕非徒憑舉發員警個人主觀之感受即可率爾
    判定，以免舉發員警擅斷，恣意舉發，妨害人民財產權益。
    惟證人白介山雖證稱異議人所騎乘之機車聲音特別大聲，然
    經本院再行確認何謂特別大聲，其則證稱：因異議人之機車
    並未裝設消音器，所以該車音量特別大聲，亦即大部分車輛
    經過不會有刺耳聲音，但是異議人機車行駛過時會有此情況
    ，又伊係依拆除消音器舉發，但噪音部分並未另以儀器確認
    等語（見本院卷第22頁），可見證人雖證稱本件機車之排氣
    音量明顯異於一般車輛、特別大聲，然復自承當時並無環保
    稽查人員在場以分貝器採證，亦未以科學儀器偵測分貝數，
    則因「一般車輛標準」、「特別大聲」均屬舉發員警個人之
    主觀認知，是否符合上開噪音認定標準，尚乏積極證據證明
    ，故異議人辯稱本件並無科學儀器採證，員警係以臆測方式
    舉發乙節，即非無據。又該違規事實本應由舉發單位負舉證
    責任，若舉發單位無法舉證，而本件乃屬合理可疑，自應為
    異議人有利之認定。
五、綜上所述，本件並無證據足資認定異議人當時確有上開之違
    規行為，本院因認異議人之異議為有理由，爰依法撤銷原處
    分，並另為異議人不罰之諭知，以資適法。
據上論斷，應依道路交通事件處理辦法第19條前段之規定，裁定
如主文。
中    華    民    國   100    年    7     月    1     日
                        交通法庭法  官  劉育琳
以上正本證明與原本無異。
如不服本裁定應於送達後 5日內向本院提出抗告狀。
                                書記官  李佳姿
中    華    民    國   100    年    7     月    8     日